臺灣高等法院民事裁定　　　　　　　　　 100年度抗字第74號
抗　告　人　邱鏡明
上列抗告人因與相對人蔡文彬、蔡宗錦、蔡泓書、蔡宜宏、蔡奇
宏等間確定執行費用額事件，對於中華民國99年12月2日臺灣新
竹地方法院99年度執事聲字第30號裁定提起抗告，本院裁定如下
：
    主      文
抗告駁回。
抗告費用由抗告人負擔。
    理      由
一、本件聲明異議及抗告意旨略以：抗告人對於相對人追加之費
    用新臺幣（下同） 208,000元部分提出異議，其餘費用並無
    意見。本件第三人好士達營造有限公司（下稱好士達公司）
    就系爭拆除工程於民國97年3月24日所開具之報價單所載第4
    項「編號E倉庫拆除 /814地號48.89㎡」、第6項之費用「編
    號H工廠（鋼構）拆除/814地號56.02㎡」應包含所有拆除費
    用，不得事後再予追加。又相對人執行拆除作業均以機械為
    之，費時四天即告完成，縱有追加人工亦僅半天，且怪手拆
    下來的材料均為廢鐵，並堆放於屋前馬路邊空地，並無以人
    工慢拆、保留有價值的剩餘材料等情。復於本院再主張相對
    人浮報工程價格，且好士達公司曾承作相對人蔡奇宏其他土
    地整理工程，卻未另開發票請款，顯係以本件追加工程款李
    代桃僵報支，故請求剔除該費用云云。
二、按債權人因強制執行而支出之費用，得求償於債務人者，得
    準用民事訴訟法第91條之規定，向執行法院聲請確定其數額
    。強制執行法第 29條第1項定有明文。上開費用，應包含執
    行費及執行程序之必要費用在內。再按執行名義命債務人返
    還土地，雖未明白命其拆卸土地上之房屋，而由強制執行法
    第125條所準用之第100條法意推之，該執行名義當然含有使
    債務人拆卸房屋之效力（最高法院 44年台抗字第6號判例意
    旨參照）。經查，抗告人所爭執之追加工程費用，共包含二
    個部分：(一)水泥地恢復農地整地、清運費用（ E倉庫水泥地
    、H工廠水泥地、Q水泥地） 130,000元，及(二)相對人需求留
    置鋼材等物品追加搬運費（含機具、配合人工之處理作業）
    78,000元，此有好士達公司開立之請款單附卷可稽（見原法
    院99年度司執聲字第 575號卷第24頁），而本件抗告人應返
    還與相對人之農地即新竹市○○段 814地號，抗告人除應拆
    除地上房屋外，尚須回復可耕作之狀態，始能認為達到強制
    執行之目的，是相對人剷除系爭水泥地之相關費用，應屬執
    行程序之必要費用無疑。
三、抗告人主張依好士達公司於 97年3月24日所開具之報價單所
    載第4項及第 6項費用（見99年度司執聲字第575號卷第19頁
    ），應已包含全部拆除費用，不得再予追加云云，然經原法
    院通知好士達公司承辦人員即副總經理鄭謝富到院證稱：「
    …當初要拆除我向業主（債權人）所估的報價單只有拆除地
    上物的工程，沒有包含拆除混凝土地面。當時並不知道要拆
    除地面，是後來債權人說是農業用地必須拆除地面回復耕作
    用地，所以我才會追加工程。追加工程第一個部分是H、E房
    屋的水泥地面，及A建物和E建物之間的水泥地面，債權人要
    求我一併拆除（見96執16478號卷第167頁照片所示空地）」
    等語（見原法院卷第30頁），可知好士達公司於提出報價單
    時，就拆除工程內容並未包含拆除水泥地面。考量本件拆除
    工程應將水泥地面一併拆除，與一般拆除工程僅需拆除地面
    上方之設施有所不同，故證人鄭謝富所稱其原以為僅需拆除
    地上物，故開立估價單時並未包含拆除地面，嗣後發現尚須
    拆除水泥地面，因而請求追加工程費用等語，合於一般常情
    ，堪信為真實。故抗告人主張好士達公司提出之估價單上所
    載費用已包含拆除地面工程云云，尚不足採。況好士達公司
    97年 3月24日出具之報價單上所載工程項目與金額，與97年
    11月27日實際開立之請款單所載內容並不相同，顯見因實際
    施工內容與估價並不相同，故抗告人主張相對人僅得依估價
    單所載金額計算工程費用，不得主張追加工程之費用云云，
    並不足採。
四、抗告人又主張相對人施工僅耗時 4天，且並無花費人工搬運
    鋼材、廢料情事，顯有浮報工程費用云云。然查，證人鄭謝
    富就此於原法院證稱：「確實是拆了三天，且包含拆除、打
    碎地面、三台卡車輪流搬運廢棄物，拆除現場是一台怪手敲
    碎地面，一台怪手將土石運至卡車上，另一台怪手在土尾。
    又當天去現場時，債務人現場有一些東西，所以我們在拆除
    前有先幫債務人搬一些廢鐵鋼料至前方。」、「追加鋼材搬
    運費是因為債務人要求要把有價值的鋼材集中在一旁，他要
    自行處理，所以我們在拆除時有將有用的鋼材拆下來運至屋
    前的空地，另外屋頂石綿瓦和水泥塊我們也分類處理，因工
    廠鋼樑連接到債務人所住 F房屋內，所以拆除時也要特別切
    斷 H 和F間的鋼樑。另在拆除前工廠還有留置在工廠內許多
    鋼材，也是我的工人幫忙搬除，也要請求搬運費。」、「追
    加工程第二部份的費用是配合債務人要求將鋼材與其他垃圾
    分類，所發出的怪手、卡車搬運費及工人工資，共花了兩個
    工作天（3台怪手、2台卡車），此部份是屬於拆除工程，與
    清理地坪的工程不是同時進行，清理地坪的工程是全部拆除
    完畢後才作的。」、「人工是輔助的，不可能用人工拆房子
    ，本來一般拆除工程，拆下來東西不用分類直接載走，是配
    合債務人要求才作分類。」、「若非債務人要求，我們一般
    會把拆下來的物品全部載走，是因當時鋼架價格不錯，要求
    說要將可用鋼材留給他，故應算入追加工程費用。」等語（
    見原法院卷第30至32頁），可知好士達公司確有依抗告人之
    要求，將房屋拆除下來之鋼材與其他廢棄物（水泥、石綿瓦
    等）分離，抗告人亦不爭執好士達公司確有將鋼材挑揀出來
    另行放置（見原法院卷第31頁背面），則此部份因此增加之
    費用，相對人自得請求抗告人負擔。又原法院於97年 11 月
    27日至現場執行拆除時，E、H房屋內尚有許多雜物，經原法
    院命相對人雇工將屋內物品搬出，始得開始拆除作業等情，
    亦為原法院職務上所已知（見原裁定第 3頁），並有當日執
    行筆錄可稽（見原法院執行卷第 156頁），此部分為拆除之
    前置工作，所支出之費用亦應由抗告人負擔。考量本件拆除
    之房屋、水泥面積甚大，且拆除下來的材料數量亦甚多，廢
    棄物之分類、清運，顯須相當之時間及勞費始能完成，第三
    人好士達公司據此開立請款單所列之追加工程項目、費用等
    ，尚屬合理，且上開工程確已完成，相對人並已如數支付，
    有請款單及統一發票附卷可稽（見99年度司執聲字第575 號
    卷第15頁），是抗告人爭執本件工程費用不實云云，即不足
    採。
五、抗告人又主張本件追加工程費用實屬相對人蔡奇宏個人委託
    好士達公司之整地費用，而虛偽報支為執行費用云云，此與
    抗告人於原法院主張內容全然無關，所述已有可疑。而抗告
    人所提出之其子邱從光陳述意見書面，核屬私文書，亦未據
    其子簽名，且邱從光既為其子，所述自難期公正，該書面所
    述內容亦無足採信。至於抗告人聲請傳訊證人詹前榮及好士
    達公司董事長鄭木貴等，然詹前榮與本件拆除作業並無關聯
    ，故認無傳訊之必要，而本件拆除作業實際負責人為證人即
    好士達公司副總經理鄭謝富，其已就相關事實證述如前，亦
    認無傳訊好士達公司負責人鄭木貴之必要。此外，抗告人亦
    未提出其他確切之證據，足資證明本件追加部分之執行費用
    有浮報之情形，上開主張自無可採。從而，原裁定認本件原
    法院司法事務官將追加工程費用 208,000元列入強制執行必
    要費用，並無不合，故駁回抗告人之異議，於法即無違誤。
    抗告人執詞指摘原裁定不當，求為廢棄，為無理由，應予駁
    回。
六、據上論結，本件抗告為無理由，爰裁定如主文。
中    華    民    國   100    年    2     月    25    日
                    民事第十七庭
                        審判長法  官  藍文祥
                              法  官  張競文
                              法  官  陳麗芬
正本係照原本作成。
不得再抗告。
中    華    民    國   100    年    3     月    1     日
                              書記官  張永中